臺灣臺南地方法院刑事判決
109年度交簡上字第165號
上  訴  人  臺灣臺南地方檢察署檢察官
被      告  羅敏齡



上列被告因過失傷害案件，上訴人不服本院109年度交簡字第227
4號中華民國109年9月22日第一審簡易判決（聲請簡易判決處刑
書案號：109年偵字第9016號），提起上訴，本院管轄之第二審
合議庭判決如下：
    主  文
原判決撤銷。
羅敏龄犯過失致重傷害罪，處有期徒刑參月，如易科罰金，以
新臺幣壹仟元折算壹日，緩刑貳年。
    事  實
一、羅敏齡於民國108年11月19日17時10分許，駕駛車牌號碼000
    -0000號營業大貨車，沿台南市新市區中山路由南往北方向
    行駛，行經中山路326號前路口時，原應注意汽車迴車時，
    應看清有無來往車輛，始得迴車，而依當時情形，並無何不
    能注意情事，竟疏未注意，即逕行向左迴轉。適蔡承甫騎乘
    車牌號碼000-000號重型機車，沿中山路自對向內側之禁行
    機車車道行駛而來，2車因此在上開路口發生碰撞，蔡承甫
    當場人車倒地，受有肝臟撕裂傷、雙側肋骨骨折（右側第3
    至第10根、左側第1到第12根合併雙側氣血胸）、骨盆腔骨
    折、左側肩胛骨骨折、第8胸椎到第4腰椎橫突骨折及脾臟撕
    裂傷合併腹腔內出血等傷害，並於同日轉住院，接受脾臟全
    切除手術，而達重傷害程度。
二、案經蔡承甫訴由台南市政府警察局善化分局報告臺灣臺南地
    方檢察署檢察官偵查後聲請簡易判決。
    理  由
壹、證據能力部分
一、按被告以外之人於審判外之言詞或書面陳述，除法律有規定
    者外，不得作為證據；又按被告以外之人於審判外之陳述，
    雖不符刑事訴訟法第159條之1至第159條之4之規定，而經當
    事人於審判程序同意作為證據，法院審酌該言詞陳述或書面
    陳述作成時之情況，認為適當者，亦得為證據，刑事訴訟法
    第159條第1項、第159條之5第1項分別定有明文。
二、經查：本判決所引用屬於傳聞證據之部分，檢察官及被告於
    審理時，對證據能力均表示無意見，基於尊重當事人對於傳
    聞證據之處分權，及證據資料愈豐富愈有助於真實發現之理
    念，本院審酌該等證據作成時情況，並無違法取證之瑕疵，
    且無顯不可信之情形，以之作為證據應屬適當，自均有證據
    能力。另外，非屬傳聞證據部分，其取得之程序合法，且與
    本案相關聯，自均具證據能力。
貳、認定犯罪事實所憑之證據及理由
一、訊據被告羅敏齡對於上開犯罪事實，皆已坦認屬實，且經告
    訴人蔡承甫於警詢及偵查指述綦詳，復有道路交通事故現場
    圖、道路交通事故調查報告表㈠、㈡各1份、事發現場與車損
    情形照片共16張、奇美醫療財團法人奇美醫院診斷證明書等
    在卷可資參佐，此部分事實洵堪認定。
二、按汽車迴車前，應暫停並顯示左轉燈光或手勢，看清無來往
    車輛，並注意行人通過，始得迴轉。道路交通管理規則第10
    6條第1項第5款定有明文。而本件事故當時天候晴、日間有
    自然光線、柏油路面、乾燥無缺陷及障礙物、視距良好，並
    無不能注意之情形，被告竟疏未注意，駕駛系爭營業大貨車
    行經事故之交叉路口時，貿然向左迴轉，適有同時亦疏未遵
    守交通規則之告訴人亦騎駛機車進入該交叉路口，二車因而
    發生碰撞，被告之行為具有過失甚明。另本件車禍事故經送
    臺南市車輛行車事故鑑定委員會鑑定，其鑑定意見認為：「
    一、羅敏齡駕駛營業大貨車，轉彎車未讓直行車先行，為肇
    事原因。二、蔡承甫駕駛普通重型機車，行駛禁行機車道，
    未注意車前狀況，煞車摔倒，同為肇事原因素。」，亦認定
    被告有過失。再經送覆議，結果為：「一、羅敏齡駕駛營業
    大貨車，迴轉(左轉)車未看清無來往車輛，為肇事原因。二
    、蔡承甫駕駛普通重型機車，行駛禁行機車道，未注意車前
    狀況，煞車摔倒，同為肇事原因素。」，有臺南市車輛行車
    事故鑑定委員會109年7月27日南市交鑑字第1090875518號函
    暨南鑑0000000案鑑定意見書及臺南市政府110年2月5日府交
    智安字第1100207005號函暨所附南覆0000000號覆議意見書
    等附卷可稽，益證被告確有駕車疏未遵守交通規則之過失。
三、又告訴人因本次車禍受有肝臟撕裂傷、雙側肋骨骨折（右側
    第3至第10根、左側第1到第12根合併雙側氣血胸）、骨盆腔
    骨折、左側肩胛骨骨折、第8胸椎到第4腰椎橫突骨折及脾臟
    撕裂傷合併腹腔內出血等傷害，並於同日轉住院，接受脾臟
    全切除手術，已如前述。而依奇美醫療財團法人奇美醫院11
    0年1月5日(110)奇醫字第0007號函暨所檢附之病情摘要紀要
    雖載稱：脾臟負責一部分的免疫反應，故脾臟切除後，可能
    造成免疫力低下，較容易產生感染，但仍不至於重大難治之
    狀況等語。然按：脾臟為人體器官之一，可生成淋巴細胞製
    造抗體，能捕捉並摧毀體內的寄生，此外，還能產生白血球
    ，且遇緊急狀況或急病時可釋放出大量的紅血球，並為人體
    溶血與造血之重要器官之一，若遭切除，即不可復得，自影
    響人身器官之完整，已屬重大不治之情形，而脾臟之切除，
    雖其功能在西醫觀點可由其他淋巴組織替代，但卻有增加特
    殊感染機率，即人體免疫力減低，就人體自然防衛體系而言
    ，若免疫能力之降低，身體遭受外界侵入之危險相對增加，
    對身體及健康之影響不可不謂重大，況脾臟之切除，其所主
    掌對身體之主要功能喪失，亦對人體將有重大影響（最高法
    院87年度台上字第2281號、89年度台上字第3263號、91年度
    台上字第5241號、101年度台上字第3353號判決意旨可資參
    照）。是告訴人於接受脾臟切除手術後，雖經醫院妥善照顧
    治療而在當下未發生感染及其他併發症，然脾臟全部切除後
    ，既無法再生，且造成身體免疫功能下降，依上說明，自屬
    刑法第10條第4項第6款之重傷害。至於前述診斷證明書雖載
    ，告訴人同時接受左上及左下肺葉切除手術，然此僅為部分
    切除，切除後肺臟之功能會較低下，但於癒合後，肺功能可
    嚐試訓練，不至於產生重大難治或不治之傷害，亦有前述奇
    美醫院函暨所檢附之病情摘要在卷足據，是告訴人之肺葉既
    僅有部分切除，且經適當訓練可回復功能，此部分傷勢，應
    未達重傷害之程度。
四、綜上所述，被告於本件車禍之發生有過失，且其過失行為與
    告訴人所受之前述傷害間復有相當因果關係。本案事證明確
    ，被告犯行，洵堪認定，應予依法論科。
參、論罪科刑
一、核被告所為，係犯刑法第284條後段之過失致重傷害罪。被
    告於肇事後即停留在現場，等候員警到場並接受偵查，此有
    被告之警詢筆錄在卷為憑，故認被告顯係於有偵查犯罪權限
    之機關或公務員知悉其犯罪前，即自首而接受裁判，爰依刑
    法第62條前段之規定減輕其刑。
二、檢察官依告訴人之請求而上訴，其上訴理由略稱：㈠告訴人
    固有違規行駛禁行機車道，然告訴人此一行為並非本件車禍
    發生之原因，縱使告訴人遵守注意義務，行駛於機車道，本
    件事故仍可能會發生，原審未詳查告訴人有無過失，即認為
    告訴人亦同為肇事原因，似有調查證據未盡及判決理由不備
    之違法、㈡被告犯後未積極賠償告訴人，難認犯後態度良好
    ，原審僅判處有期徒刑3月，顯屬過輕、㈢告訴人所受脾臟及
    肺葉切除，屬重傷害，原審僅論以普通傷害，適用法則不當
    等語。
三、原審以被告犯刑法第284條前段之過失傷害犯行，事證明確
    ，且符合刑法第62條前段自首要件，並審酌告訴人所受傷勢
    甚為嚴重、然與有過失，且同為肇事原因、雙方因和解金額
    有歧異而未能達成和解，並非被告無和解誠意、被告無犯罪
    科刑之紀錄，素行良善、犯後坦認犯行，態度良好、國中畢
    業之智識程度、家庭經濟狀況為小康等一切情狀，依刑事訴
    訟法第449條第1項前段、第454條第2項，刑法第284條第1項
    前段、第62條前段、第41條第1項前段，判處有期徒刑3月，
    並諭知如易科罰金，以新臺幣1千元折算1日，固非無見，惟
    ：
　㈠行為與結果間，是否有相當因果關係，不僅須具備「若無該
    行為，則無該結果」之條件關係，更須具有依據一般日常生
    活經驗，有該行為，通常皆足以造成該結果之相當性，始足
    當之(最高法院107台上字第847號判決意旨可資參照)。而依
    卷附之道路交通現場圖，二車碰撞地點即為告訴人行駛方向
    之車道前方交叉路口，衡諸經驗法則，告訴人倘依規定行駛
    在機車道上，二車或有閃煞之可能，然因告訴人違規行駛在
    中線快車道上，縮短雙方之反應距離，且又未注意被告駕駛
    之大貨車已迴轉，導致雙方閃煞不及而相碰撞，告訴人之違
    規顯然係肇致本件車禍之原因之一。且經送鑑定及覆議，亦
    均認告訴人之違規行為，同為肇事原因，上訴意旨指摘原審
    未詳查告訴人是否有過失，顯無理由。
　㈡至於原審量刑時雖已就刑法第57條各款所列事項已詳為審酌(
    含雙方未達成和解)，然因原審漏未考量告訴人因本件車禍
    導致脾臟全切除，已達重傷害程度，認事用法即有違誤，量
    刑之基準亦有變更，因認檢察官此部分上訴有理由，自應予
    以撤銷原審判決。
四、爰審酌被告駕車疏未注意遵守交通規則，而導致告訴人受傷
    嚴重，甚至達重傷害程度，兼衡被告無前科之素行，犯後尚
    知坦認犯行之態度，告訴人於本件車禍亦同有過失，被告於
    犯後已與告訴人達成和解，並取得諒宥，有本院調解筆錄一
    份在卷為憑，及具國中畢業之教育程度，月收入約4萬元，
    需扶養小孩及母親等一切情狀，量處如主文所示之刑，並諭
    知易科罰金之折算標準。
五、末查，被告前未曾因故意犯罪受有期徒刑以上刑之宣告，有
    卷附被告前案紀錄表可按，本次係因一時疏忽，而罹刑章，
    犯後又已坦認犯行，且與告訴人達成和解，並已依約賠償新
    臺幣108萬元完畢，有本院公務電話紀錄及華南產物保險公
    司總公司電匯付款明細影本各一紙在卷足據，告訴人亦表示
    於收訖全部款項後願原諒被告，並同意給予緩刑機會，有本
    院調解筆錄一份在卷為憑，本院認被告經此偵審程序，當知
    所警惕，信無再犯之虞，併宣告緩刑2年，以啟自新。
據上論斷，應依刑事訴訟法第455條之1第1項、第3項、第369條
第1項前段、第364條，刑法第284條後段、第41條第1項前段、第
62條前段、第74條第1項第1款，刑法施行法第1條之1第1項，判
決如主文。
本案經檢察官盧駿道聲請簡易判決處刑、檢察官黃慶瑋到庭執行
職務
中　　華　　民　　國　　 110 　 年　　6　　月　　9　　日
                  刑事第十二庭    審判長法　官  包梅真                            
　　　　　　　　　                       法  官  莊政達
　　　　　　　　　
　　　　　　　　　                       法  官  陳貽明
以上正本證明與原本無異。
不得上訴。
                                         書記官  薛雯庭
中　　華　　民　　國　　110 　年　　6 　　月　　10　　日
附錄法條：
中華民國刑法第284條（過失傷害罪）
因過失傷害人者，處1年以下有期徒刑、拘役或10萬元以下罰金
，致重傷者，處3年以下有期徒刑、拘役或30萬元以下罰金。